台灣苗栗地方法院刑事判決　　　　　　　　　　　　　九十一年度訴字第一六三號
　　公　訴　人　臺灣苗栗地方法院檢察署檢察官
　　被　　　告　子○○
　　指定辯護人　甲○○
　　被　　　告　庚○○
　　指定辯護人　癸○○
右列被告因強盜案件，經檢察官提起公訴（九十一年度偵字第六五號），本院判決如
左：
    主  文
子○○共同連續意圖為自己不法所有，以強暴，致使不能抗拒而取他人之物，累犯，
處有期徒刑陸年。扣案之美工刀壹支、黑色膠帶壹捲均沒收。
庚○○共同連續意圖為自己不法所有，以強暴，致使不能抗拒而取他人之物，累犯，
處有期徒刑拾年。扣案之美工刀壹支、黑色膠帶壹捲均沒收。
    事  實
一、庚○○曾因違反麻醉藥品管理條例案件，經本院判處有期徒刑四月，於民國八十
    七年六月二十三日執行完畢（構成累犯）；子○○於民國八十五年間，因犯賭博
    罪，經本院判處有期徒刑三月，於八十六年二月十五日易科罰金執行完畢（構成
    累犯）；竟均不知悔改，二人共同基於意圖為自己不法所有之犯意聯絡及行為分
    擔，(1)先於九十年九月二十五日晚上十時三十分許，由子○○駕駛車號Ｈ二─三
    八六七號小用客車附載庚○○，在苗栗縣西湖鄉縣苗三四線道路高湖段
    上，以追撞丙○○騎乘之機車，迫使人車倒地之強暴方式，致丙○○受有左側橈
    骨及舟狀骨骨折、身上多處擦傷等傷害（傷害部分未據告訴）後，子○○及庚○○隨即下車，由子○○將丙○○拉到前開自用小客車後面，並抓住丙○○之右手
    ，欲以丙○○穿著之雨衣套住丙○○，且恐嚇丙○○：把身上的錢交出來等語，
    致丙○○心生畏佈致無法抗拒，子○○再強取丙○○脖子上之金項鍊一條，庚○○則乘隙強取其行動電話一支（廠牌為ＭＯＴＯＲＯＬＡ，門號為000000
    0000號）得手後，二人乃共乘前開自用小客車逃逸。嗣子○○及庚○○先前
    往苗栗市尋找戊○○，欲以前開金項鍊向戊○○借款，因戊○○表示無現金可借
    ，二人遂再前往戊○○女友丁○○位於苗栗市○○街四巷五號住處，並以該金項
    鍊向丁○○質借換取安非他命吸食（施用毒品部分由檢察官另行偵辦）。嗣於翌
    日（二十六日）上午，子○○與庚○○復前往上址丁○○住處，向丁○○取回上
    開金項鍊後，二人即同往苗栗市之元興銀樓，由庚○○之名義典當上開金項鍊，
    取得新台幣（下同）四千元價金，朋分花用殆盡。嗣後庚○○再將上開行動電話
    ，以二千元代價出賣予不知情之張秋雄。(2)嗣於同年十月卅日晚上九時三十分許
    ，復承前揭同一概括犯意，在苗栗市○○里○○○路旁，先由庚○○以美工刀將
    黑色膠帶割下黏貼在前開自用小客車車牌上，將該車號更改成Ｈ二—九八六七號
    ，以防止被害人記明車號報警追緝後，仍由子○○駕駛前開自用小客車附載庚○○，至同里柑園三十一之一號前，追撞壬○○所騎乘之車號ＪＴ三—○五五號重
    型機車之強暴方式，致壬○○人車倒地跌落路旁，二人下車旋共同推擠及毆打壬○○，致壬○○受有左側拇指掌骨腕骨關節脫臼之傷害（傷害部分未據告訴），
    使其無法抗拒，庚○○乃強取蔡女手上之金鍊一條得手後，二人即駕車逃逸，並
    於同日晚上十時許，偕同前往苗栗市○○路八○一號、乙○○所經營之欣奇銀樓
    ，由庚○○將搶得之上開手鍊變賣予不知情之乙○○之夫辛○○，得款三千三百
    零四元，由二人朋分花用。嗣因張秋雄使用上開庚○○所販售之行動電話被發現
    後，經警於九十年十二月廿八日，在苗栗市福星里福園九六號子○○住處搜得其
    所有作案之工具美工刀一支、黑色膠布一捲等物，經子○○供出上情乃循線查獲
    。
二、案經苗栗縣警察局報請臺灣苗栗地方法院檢察署檢察官偵查起訴。
    理  由
一、右揭事實，訊據被告子○○於警訊、偵查及審理中均已供承不諱，核與被害人丙○○、壬○○於偵審中之指述、證人張秋雄於警訊時、乙○○於警訊時及審理中
    、辛○○於審理中、戊○○於審理中、證人丁○○於警訊時及審理中之證述情節
    相符，並有照片、欣奇銀樓出具之收據及扣案之美工刀、黑色膠帶等證物在卷可
    稽，足認被告子○○前述自白應與事實相符，其犯行已堪認定。
二、被告庚○○就出賣、典當上開金項鍊、手鍊及將上述行動電話出賣予證人張秋雄
    ，並取得出售贓物款項之事實均供認明確，惟矢口否認有強盜犯行，辯稱：「第
    一件九月二十五日案發時，我和我哥在南苗的夜市，我們二人是從九點去至凌晨
    一點多才回家，我家在嘉盛里。到了凌晨二點多時，陳姵婷打我的電話0000
    000000號，請我去她家。因為我的朋友子○○要跟她借錢，但她跟子○○
    不熟，所以才請我過去。我過去以後才知道是子○○要拿項鍊跟她借二千元。我
    們當場吸完安非他命之後，第二天早上子○○請我拿他的項鍊去銀樓賣，子○○
    告訴我，項鍊是他太太的。第二件案發的時間，我在睡覺，子○○早上九點多來
    我家找我，我哥才叫我起床，那時約上午九點多，子○○就拿一條女生的項鍊，
    請我拿去銀樓賣，這條項鍊子○○也說是他太太的，我大約快中午拿去欣奇銀樓
    去賣」云云。又辯稱：被告子○○之所以供述伊為共犯，實係因伊將被告子○○
    供出後，被告子○○心生不滿蓄意構陷，況被害人壬○○於警訊時及偵查中均曾
    述明被告庚○○應非行強之人云云。惟查：
（一）被告庚○○因販售上開強盜取得之行動電話予張秋雄，先後於九十年十月二十
      日、十一月二十二日、十二月六日、十二月二十二日四次經警方約談，先偽稱
      該行動電話乃一綽號「阿清」之男子所交付；迄第二次警訊時又隨意指稱該「
      阿清」真名為黃松麟云云；嗣於警方傳喚黃松麟到案表示不知情後，被告庚○○於第三次警訊中，又改稱為「某不知姓名男子」交付云云，嗣因警方鍥而不
      捨再予傳喚，被告庚○○又改稱該不知姓名男子為「劉育明」云云，待警方復
      依其所供通知劉育明到案，經劉育明亦否認其事後，始於同年十二月二十七日
      ，因警方發現被告庚○○所持有之0000000000號行動電話通聯記錄
      顯示，於強盜案件發生之九十年九月二十六日凌晨二時五十三分許，被告庚○○持有之上開手機，曾裝入被害人丙○○所有行動電話之晶片卡使用過，且其
      時間距被害人丙○○遭強盜之時間僅四小時許，而被告庚○○經第五次通知到
      案，並提出電話通聯記錄為證，被告庚○○始因而詞窮，自知已無法交代原因
      ，始供述係被告子○○所交付，經警方扣得前述相關證物並通知被告子○○到
      案後，因子○○就全部案情均和盤托出，始知悉被告庚○○亦為共犯之事實，
      有前開五份警訊筆錄及通聯紀錄附卷可稽。是若被告庚○○並未涉及本件，何
      需自始虛構事實，刻意誤導警方之偵辦方向，最後在警方積極追查，一一破解
      被告庚○○所虛構之事實後，方指認真實之共犯被告子○○？顯見被告庚○○
      應係畏罪心虛，唯恐遭警方查知其本人之共犯犯行。
（二）被告庚○○於警訊時自承：與被告子○○自國中就認識，沒有任何糾紛、過節
      等語（見九十年十二月二十七日警訊筆錄），此與被告子○○於警訊時所供：
      與被告庚○○認識十多年，是國中同學，沒有任何過節或糾紛等語（見九十年
      十二月二十八日警訊筆錄）相符，而參諸前開被告庚○○確係多次拖延警方而
      偽為供詞一節，及被告子○○於警訊初供時，亦供稱：庚○○曾告知伊，事情
      已爆發了，但他已把事情推掉，找人出面處理等語（指誤導警方），均足證被
      告子○○就本案警方之調查、破獲，實係因其他之證據陸續呈現之故，並非被
      告庚○○故意將其供出等情非無認識，是認被告子○○之所以願意全盤供出實
      情，確係因犯行既已敗露，乃就其作案之細節均供認不諱，亦不欲再做無謂之
      抵賴拖延以逃避法律制裁，尚非出於惡意構陷被告庚○○，被告庚○○供稱本
      件係因被告子○○惡意誣陷云云，純屬空言指摘，並無依據。
（三）被告子○○自警訊起，對被告庚○○即係與其共犯強盜之人，業已指訴綦詳，
      且於偵審中，就被告二人前後二次之強盜犯行，如何謀議、分工、行強、逃逸
      、變賣金飾等一干細節均供述明確，始終一致。以九十年九月二十五日強盜丙○○一案而言，依被告子○○之供述：「（強盜後）我們是從西湖往三山國王
      廟，接國華路往縣政府方向，在歡樂電玩場待了一會，事後發現我的戒指掉了
      ，我就回家騎機車，當時庚○○也與我同行，到我家附近時，剛好碰到我朋友
      車子在附近，他們正在打麻將，我就跟我朋友彭雲煌借車，所以我是開朋友的
      車回去現場，去找我的戒指，最後是有找到，當時已是凌晨二點，然後我們二
      人又回電玩場，庚○○就留在電玩場，我就開車還我朋友，把鑰匙還他，並且
      在朋友那裡看了一會的麻將，庚○○就打電話來，叫我快點回去，我就回家開
      自己的車，去電玩場接庚○○，之後庚○○就打電話給戊○○，戊○○說他在
      義民廟附近的朋友家，我們就過去與戊○○碰面，到了之後，是庚○○先進去
      戊○○的朋友家，事後庚○○才到車上來叫我進去，當時還有戊○○的二個朋
      友，當時是請戊○○看我鍊子是真是假，結果是真的，但戊○○身上沒有現金
      ，所以才叫我們去丁○○家拿錢」等語，經核與證人戊○○的證詞及被告子○○當日之電話通聯紀錄（0000000000）所顯示基地台位置、行動路
      線相互比較，確屬相符。
（四）次查，被告庚○○於審理時，供稱：九十一年九月二十五日晚間，伊係與其兄
      長己○○前往南苗夜市逛街，自晚間九時許至十一時許均在南苗夜市，其後即
      直接歸家云云；證人己○○亦附和其詞陳稱：當天確實與被告庚○○逛南苗夜
      市云云。惟查，證人己○○係被告庚○○之兄，所為證詞本較有偏袒被告庚○○之可能，參諸被告庚○○在警訊時數度虛構事實圖卸刑責之行為，被告庚○○實無可能於警訊時、偵查中及多次之審理期日中，對此不在場證明之有利證
      據均隻字未提；況徵諸被告庚○○係供稱：當天伊騎車載己○○去南苗夜市，
      伊有戴安全帽，己○○沒戴，有買伊的衣服，花三、五百元，與己○○吃滷肉
      飯，是一台貨車賣，另在店裡吃綠豆沙飲料，車停在路旁，吃到那裡車停到那
      裡云云，證人己○○則陳稱：當天伊騎機車載被告庚○○，二人都沒戴安全帽
      ，有買白色牛仔褲花二千元，在金馬電玩店對面吃貢丸、炒麵，還買冰吃云云
      （見貴院九十年五月二十三日審理筆錄），經核二人供詞，就當日情形之描述
      本有出入，難以遽採；且該二人分別就當日逛夜市之細節均言之鑿鑿，繪聲繪
      影，然衡之常情，逛夜市係屬一般人之平常活動，依證人己○○自稱，其兄弟
      二人同遊夜市亦非僅一次，然二人於距離案發之日已相隔八月後，竟得對某特
      定時日之一干細節均能記憶綦詳，本即匪夷所思，衡情難以置信；且依證人己○○、被告庚○○所述逛夜市之行程及時間，經本院實地勘驗並逐站撥打行動
      電話，再比對被告庚○○當日之通聯記錄（0000000000）結果，依
      其通聯記錄時間及所屬基地台位置，均與被告庚○○及證人己○○所述逛夜市
      之行程顯非一致，有通聯紀錄及顯示基地台位置圖在卷可稽，且依被告當日所
      述在南苗夜市之行程，絕無可能有如其電話通聯記錄所示基地台之行動路線，
      因認被告庚○○於九十年九月二十五日晚間十時許，丙○○被強盜之際，被告
      庚○○顯然非在南苗夜市附近活動，反而係依下開行動路線而不斷變換其所在
      地點，即I21:50（苗栗市○○里○○路四四三號五樓，即庚○○宅附近）─
      II22:45（苗栗市○○街一五０號）─III00:20（苗栗市○○路二０四號，即丁○○宅附近）─Ⅳ00：24（苗栗市○○街五六號十樓，即會見戊○○地點）─
      Ⅴ00:57（苗栗市○○路四六二號七樓）─Ⅵ01:27（苗栗市○○路二０四號，
      即丁○○宅附近）、Ⅶ02:53（苗栗市○○路二０四號，同上）【★上開地址
      均指電話基地台位址】，而依上開行動路線均與被告子○○所述之情節相吻合
      ，並與子○○之行動路線一致。綜此足證，被告庚○○所辯，伊當晚係在苗栗
      夜市，旋即返家云云，洵屬謊言，僅係畏罪卸責之詞，並無足採。其兄己○○
      之證詞，亦屬曲意迴護之詞，均無足採。並應以子○○之供述為可信。
（五）又被告庚○○辯稱：上開金項鍊、手鍊及行動電話等物均係被告子○○所交付
      ，被告子○○表示該物乃其妻所有云云；然庚○○所供若屬實，則該物既為子
      ○○之妻所有，則子○○逕得自行變賣，又何必假手庚○○處理？若庚○○確
      誤認為係子○○之妻所有，又何必於取得該手機（被害人丙○○所有）時，尚
      須以自己持有手機晶片，裝入該手機試打，以明瞭其效能？又被告庚○○與子
      ○○二人於取得被害人丙○○所有之金項鍊後，二人曾去找戊○○質借金錢，
      因戊○○為庚○○之友，與被告子○○並不熟識，故當時係由庚○○一人與戊○○見面。當時戊○○發現該項鍊係斷掉之項鍊時，曾詢問被告庚○○原因，
      被告庚○○則表示係在路上撿到等情，亦經證人戊○○於審理時證述甚詳（見
      本院九十一年八月六日審理筆錄），並為被告庚○○所不否認。按被告庚○○
      若未參與本件犯行，而誤以為該項鍊係屬子○○之妻所有之物，本可據實以告
      ，何須向戊○○謊稱在路上撿到該項鍊？足徵被告庚○○上開所辯，顯係畏罪
      情虛，其所辯均悖乎情理，且與事實不符。
（六）況強盜係屬重大罪行，被告庚○○若未參與強盜犯行，豈會於二次犯後均可參
      與分贓？以被告等於九十年九月二十五日之強盜丙○○犯行而言，所得並不多
      ，僅有金項鍊一條、手機一只，而金項鍊部分經典當變賣所得為四千元，二人
      平分，業據二人供陳在卷；至剩餘之手機一只，則被告子○○供稱：因庚○○
      對手機比較有興趣，故當時即由被告庚○○拿去，如何處理他並不知道等語。
      而事實上該手機確係由被告庚○○於嗣後自行變賣予庚○○之友張秋雄，其價
      金二千元亦係被告庚○○一人獨享，亦據偵查中由庚○○供述明白。是被告庚○○若未參與犯行，子○○何以甘願將該手機逕交付庚○○，且由庚○○自行
      變賣，並任由其獨享變賣後之價金？
（七）又被害人壬○○遇劫之地點在苗栗市○○里○○○路旁，係屬苗栗縣鄉間僻野
      之處，距苗栗市區車程，依通常行車速度平均約二十餘分鐘，而依壬○○遇劫
      之時間為十月三十日晚間九時三十分許，其於案發後前往苗栗市大千醫院急診
      之時間為同日晚間十時０五分許，均有警訊筆錄及大千醫院九十一年四月二十
      九日九一千醫字第九一０四０三六號函復之急診時間記錄等附卷可稽，並經本
      院現場履勘並計算時間屬實。而依欣奇銀樓之營業紀錄及證人乙○○、辛○○
      （銀樓之負責人）之證述，本件被害人壬○○所有之金項鍊，係於同日晚間十
      時許之店舖打烊前，由庚○○親自前往典當，有各該筆錄及九十年十月三十日
      之銀樓典當紀錄附卷可查。依上開所述，被告庚○○在苗栗市典當金飾之時間
      ，幾與被害人於被強盜後，經人送往苗栗市大千醫院急診時間同時，則被告庚○○若非確有參與強盜壬○○之犯行，則又豈有可能在案發後短短半小時內，
      即得以取得被告子○○所強盜而得之金項鍊，從而在欣奇銀樓典當之理？
（八）末查，被害人丙○○、壬○○雖於警訊、偵查中不能明確指認被告庚○○即為
      搶手鍊之人，壬○○在警訊、偵查中甚至曾陳述：被告庚○○並非行搶之人云
      云。然查，依被害人丙○○審理中證述，本件案發時伊即只記得子○○，惟未
      能正確記得另一人之長相，只大略記得其體型，即一人胖胖的略矮（指子○○
      ），另一人高高瘦瘦的等語，經核與本件被告二人之身高、體型尚屬相符（子
      ○○身高約一六六公分、較胖；庚○○身高約一七三公分，較瘦）。至壬○○
      則審理中證稱：伊於被強盜當時，因內心恐懼且遭撞擊、毆打，本即在昏沈狀
      態，況當時天色昏暗，被告進行強盜當時，外邊雖有路燈，惟被告二人係處在
      背光之陰影下，故根本看不清被告之面目，僅約略記得體型，事實上伊自受驚
      嚇以來，迄今仍無法記得亦無從分辨誰是當日行強之人。偵查中雖曾逕稱「並
      非行搶之人」云云，然其真意是指伊無從確認該人即為行強之人，惟並無確認
      該人絕非行強之人的意思等語。按本件被告二人所強盜情節，均係趁夜半無
      人之際，在鄉○○○○路邊，先以汽車衝撞被害人之機車致被害人摔倒受傷後
      ，乘被害人之受傷後無法抗拒而進行毆打並強盜財物，且依該二人事先以黑色
      膠帶變造車牌等細節（依被告子○○之指證，庚○○作案時尚故意戴有鴨舌帽
      ）等情，顯見二人本有預謀且有意圖避人耳目之準備，再揆諸當時之光線及被
      害人所受傷勢、驚嚇，是被害人無從確認被告庚○○即為行強之人，本不出乎
      預期，尚不能僅以被害人之不能確認，即遽採為有利於被告庚○○之證據甚明
      。
（九）另被告二人係以駕車追撞被害人丙○○、壬○○，致渠等人車倒地，分別受有
      左側橈骨及舟狀骨骨折、身上多處擦傷等傷害及左側拇指掌骨腕骨關節脫臼之
      傷害，並強抓被害人丙○○未受傷之左手、套雨衣及徒手毆打被害人壬○○之
      方式，再強取渠等之財物一節，已經被害人丙○○、壬○○於偵、審中指述甚
      詳，並有大千醫院之函件可證，足證被害人等於當時已至不能抗拒之程度。是
      被告二人所為，應屬強盜罪之範疇。辯護人所稱：應係搶奪罪之範疇等語，與
      事實不符。另被告子○○於偵審中固曾供稱：當時庚○○於強盜過程中曾持有
      木棍毆打被害人云云；被害人壬○○亦有曾遭被告等持「不明物品」毆打頭上
      所戴之安全帽，致其人車倒地之供述云云，然該「木棍」既未扣案，被害人壬○○就該「不明物品」究係何種物品，亦未能具體描述，況嗣後又改稱係被被
      告等故意打開之車門撞倒云云，是除被告子○○之前開自白外，其他尚無積極
      證據足認被告二人確有持木棍等兇器進行強盜之證明，因認被告二人仍屬刑法
      第三百二十八條第一項之犯行，尚無庸依同法第三百三十條之加重強盜罪論科
      ，附此敘明。
（十）綜合上述，被告庚○○所辯，委無足採，被告子○○、庚○○二人之強盜犯行
      ，均堪認定。
三、核被告庚○○、子○○所為，均係犯刑法第三百二十八條第一項之強盜罪；被告
    二人間，有犯意之聯絡及行為之分擔，均為共同正犯；又被告等先後二次強盜犯
    行，時間緊接，所犯為構成要件相同之罪名，顯係基於概括犯意而為，應依連續
    犯規定論以一罪並加重其刑；另被告庚○○因違反麻醉藥品管理條例案件，經本
    院判處有期徒刑四月，於八十七年六月二十三日執行完畢；被告子○○於八十五
    年間，因犯賭博罪，經本院判處有期徒刑三月，於八十六年二月十五日易科罰金
    執行完畢，均有台灣苗栗地方法院檢察署刑案資料查註紀錄表及臺灣高等法院被
    告全國前案紀錄表在卷可稽，其受有期徒刑執行完畢後，五年以內再犯本件有期
    徒刑以上之罪，均為累犯，應依刑法第四十七條規定均遞加重其刑。爰審酌被告
    二人之素行均不佳，且均值盛年，竟不思自食其力，僅因缺錢而共同進行強盜，
    尤以其強盜手段均係先以汽車故意追撞被害人，於造成被害人受傷後竟又再施暴
    力予以毆打，於盜得財物後復將被害人等棄置荒野，其手段凶殘，嚴重侵害人民
    之生命財產之安全，惡性顯屬非輕；又被告子○○於警訊時、偵查中及審理中對
    於本件均自白明確，且深表悔意，足認其犯後態度良好，良知未泯；而被告庚○○卻於犯後矢口否認犯行，毫無悛悔之意等一切情狀，分別量處如主文所示之刑
    ，以示懲儆。扣案之美工刀壹支、黑色膠帶壹捲，均係供渠等犯罪使用之物，業
    據被告子○○陳明在卷，應予沒收。另扣案之庚○○所有摩托羅拉行動電話一只
    、子○○所有白色休閒鞋一雙，分別為被告庚○○日常生活所用之物或僅為被告
    子○○之日常穿著，與本件強盜犯行並無直接相關，應予發還，爰不宣告沒收。
據上論斷，應依刑事訴訟法第二百九十九條第一項前段，刑法第二十八條、第五十六
條、第三百二十八條第一項、第四十七條、第三十八條第一項第二款，判決如主文。
本案經檢察官廖啟村到庭執行職務。
中      華      民      國    九十一    年     十二     月     十六     日
                                         臺灣苗栗地方法院刑事第一庭
                                               法  官  楊  台  清
右正本證明與原本無異。
如不服本判決，應於送達後十日內向本院提出上訴狀(須附繕本)，上訴於臺灣高等
法院臺中分院。
                                               書記官  李  惠  雯
中      華      民      國    九十一    年     十二     月     十六     日
附錄論罪科刑法條
第三百二十八條第一項
意圖為自己或第三人不法之所有，以強暴、脅迫、藥劑、催眠術或他法，至使不能抗
拒，而取他人之物或使其交付者，為強盜罪，處三年以上十年以下有期徒刑。
